【裁判字號】    99,交抗,2137
【裁判日期】    991231
【裁判案由】    違反道路交通管理處罰條例
【裁判全文】
臺灣高等法院交通事件裁定            99年度交抗字第2137號
抗  告  人
即受處分人  黃三源
上列抗告人因違反道路交通管理處罰條例事件，不服臺灣板橋地
方法院中華民國99年11月1日98年度交聲字第1090號裁定(原處分
案號：交通部公路總局臺北區監理所北監營裁字裁40-C00000000
號裁決書），提起抗告，本院裁定如下：
    主  文
抗告駁回。
    理  由
一、按汽車行駛時，駕駛人應注意車前狀況，並隨時採取必要之
    安全措施。汽車於夜間行駛時，應開亮頭燈。汽車駕駛人，
    駕駛汽車違反道路交通安全規則，因而肇事致人死亡者，吊
    銷其駕駛執照，一年內不得考領，道路交通安全規則第94條
    第3項、第109條第1款、道路交通管理處罰條例第61條第1項
    第4款、第67條第3項分別定有明文。
二、聲明異議意旨略以：本件肇事責任之歸屬仍有疑義，而系爭
    刑事案件於法院審理中，倘依裁決書內容吊銷駕駛執照一年
    ，將嚴重影響抗告人即受處分人之生計，為此聲明異議，請
    求撤銷原處分云云。
三、抗告意旨略以：被害人遭第三人所駕駛之曳引車撞倒，此時
    即已發生死亡之結果，又受處分人駕車行駛於該車後方，難
    以注意被害人，故受處分人並無違反交通安全規則之可言，
    亦與被害人死亡之結果無關。因本件相關之刑事案件尚未判
    決確定，應俟刑事法院判決確定後再為定奪，請求撤銷原裁
    定云云。
四、經查：受處分人黃三源於民國97年3月5日晚間 8時57分許，
    駕駛車牌號碼172-GM號營業貨運曳引車，行經臺北縣中和市
    (現改制為新北市中和區○○○路○段與2段路口，未開亮頭燈
    及注意車前狀況，後掛子車左側後方輪胎壓輾過被害人王汝
    信，造成被害人受傷，並因循環休克而導致死亡，涉犯刑法
    第276條第2項業務過失致人於死罪，經臺灣板橋地方法院檢
    察署檢察官以97年度偵字第8866號提起公訴，於臺灣板橋地
    方法院審理時，受處分人就其被訴過失致死之犯行坦承不諱
    ，並有道路交通事故調查報告表、道路交通事故現場圖、現
    場照片、現場監視器畫面翻拍照片、現場勘查報告、臺北縣
    政府警察97年3月6日北縣警鑑字第0970322720號鑑驗書 (採
    集自車牌號碼172-GM曳引車後掛拖車左後輪上方之血跡棉棒
    之DNA-STR型別，與採自被害人傷口之血跡棉棒之DNA-STR型
    別相符，不排除來自被害人之可能) 、臺灣板橋地方法院檢
    察署勘驗筆錄、相驗屍體證明書、檢驗報告書、法務部法醫
    研究所(97)醫剖字第03971100426 號解剖報告書、鑑定報告
    書等可佐；復經刑事法院勘驗現場監視錄影光碟，認受處分
    人所駕車號172-GM曳引車，於案發當時並未開亮頭燈致未能
    注意車前狀況即貿然起駛，並參酌第三人魯灝枰所駕駛347-
    HX曳引車於當晚6 時54分29秒駛離肇事路口後，被害人始於
    當晚6 時57分48秒出現於現場，及魯灝枰所駕上開曳引車車
    頭及車身左側與被害人身高相當處(約165公分) 均未發現可
    疑碰撞或擦撞之痕跡，被害人顯非遭魯灝枰所駕曳引車撞擊
    倒地，故受處分人之自白與事實相符，足認受處分人確有過
    失，且被害人確因本件車禍死亡，受處分人之過失行為與被
    害人死亡間，具相當因果關係，因而依業務過失致死罪判處
    受處分人有期徒刑10月等情，有舉發違反道路交通管理事件
    通知單、臺灣板橋地方法院98年度交訴字第77號判決附卷可
    稽。是以，受處分人有於上揭時、地駕駛汽車，違反道路交
    通安全規則，疏未注意開亮頭燈及注意車前狀況，並隨時採
    取必要之安全措施，因而肇事致人死亡之違規事實，堪以認
    定。
五、綜據上述，本件受處分人確有「駕駛汽車違反道路交通安全
    規則，因而肇事致人死亡」之違規行為，原處分機關依道路
    交通管理處罰條例第61條第1項第4款、第67條第3 項規定，
    裁處吊銷駕駛執照，一年內不得考領，核無違誤。原審法院
    調查後亦同此認定，而駁回其異議之聲明，認事用法並無違
    誤。受處分人徒憑己見，任意指摘原處分及原裁定不當，提
    起本件抗告，為無理由，應駁回之。
據上論斷，依道路交通管理處罰條例第89條、刑事訴訟法第 412
條，裁定如主文。
中    華    民    國    99    年    12    月    31    日
            刑事第十三庭  審判長法  官  曾德水
                                法  官  王復生
                                法  官  宋松璟
以上正本證明與原本無異。
不得再抗告。
                                書記官  蘇秋
中    華    民    國   100    年    1     月    3     日

司法院資訊處製作；財團法人民間司法改革基金會備份。
